【裁判字號】    99,交簡上,172
【裁判日期】    990830
【裁判案由】    公共危險
【裁判全文】
臺灣桃園地方法院刑事判決           99年度交簡上字第172號
上  訴  人
即  被  告  甲○○
上列上訴人即被告因公共危險案件，不服中華民國99年5 月13日
本院99年度桃交簡字第1444號第一審刑事簡易判決（聲請簡易判
決處刑書案號：臺灣桃園地方法院檢察署99年度偵字第3648號）
，提起上訴，本院管轄之第二審合議庭判決如下：
    主  文
上訴駁回。
    事  實
一、甲○○於民國99年1 月8 日晚間某時，在桃園縣桃園市○○
    路593 號『春天KTV 』內，及桃園市○○路與新埔六街口之
    某鵝肉攤內與友人飲酒，其飲用酒類後，已達不能安全駕駛
    動力交通工具之程度，竟仍於飲酒結束後即駕駛車號不詳之
    自用小客車搭載真實姓名年籍不詳之友人上路，迨於同日晚
    間11時30分許，行經桃園市○○路與永安北路交岔路口，因
    不勝酒力而不慎撞擊楊玉梅所騎乘之車牌號碼RWE-570 號輕
    型機車，致其受有傷害（過失傷害罪嫌部分，未據告訴），
    嗣經警據報到場處理，對甲○○施予呼氣酒精濃度測試，並
    測得呼氣酒精濃度達每公升0.74毫克，始悉上情。
二、案經桃園縣政府警察局桃園分局報請臺灣桃園地方法院檢察
    署檢察官偵查後，聲請以簡易判決處刑。
    理  由
一、證據能力方面：
    按被告以外之人於審判外之言詞或書面陳述，除法律有規定
    者外，不得作為證據，刑事訴訟法第159 條第1 項固定有明
    文；惟被告以外之人於審判外之陳述，雖不符同法第159 條
    之1 至159 條之4 之規定，而經當事人於審判程序同意作為
    證據，法院審酌該言詞陳述或書面陳述作成時之情況，認為
    適當者，亦得為證據。又當事人、代理人或辯護人於法院調
    查證據時，知有第159 條第1 項不得為證據之情形，而未於
    言詞辯論終結前聲明異議者，視為有前項之同意，同法第15
    9 條之5 亦定有明文。另鑑於採用傳聞證據排除法則之重要
    理由之一，係因傳聞證據未經當事人之反詰問予以覈實，若
    當事人願放棄對原供述人之反對詰問時，原則上即可承認該
    傳聞證據之證據能力。經查，本件公訴人及被告就本件後引
    之各項人證及書證，迄於言詞辯論終結前均未就證據能力部
    分聲明異議，而本院審酌此部分證據均無違法取證及證明力
    明顯過低之瑕疵，亦認以之作為證據為適當，故依諸上開規
    定及說明，認此部分證據均具有證據能力。
二、事實認定方面：
    訊據上訴人即被告甲○○固坦承於上揭時地飲酒之事實，惟
    矢口否認有何公共危險犯行，並辯稱：當晚係同行之友人開
    車，伊係搭乘友人所開之轎車並未駕車，而於上揭時地與被
    害人楊玉梅發生車禍時，伊僅係下車關心被害人之傷勢，並
    無向被害人及警察表示伊係駕駛人云云。惟查：
(一)、被害人楊玉梅於上揭時、地騎乘機車遭撞擊倒地受傷之後，
    被告甲○○旋即下車察看關心被害人楊玉梅之傷勢，並表示
    車輛為其所駕駛，員警據報到場處理車禍事故時，被告甲○
    ○亦向警方表示其為駕駛者，且同車乘客亦在旁安慰被告甲
    ○○等情，業據證人即被害人楊玉梅於警偵訊證述屬實（見
    偵查卷第15頁、第56頁）及證人即到場處理員警陳俊嘉於偵
    訊時證述綦詳（見偵查卷第61頁）。又被害人楊玉梅雖因此
    次車禍事故身體受有傷害，惟其並未對被告甲○○提出過失
    傷害之告訴（見偵查卷第18頁），顯見其對此次車禍事故並
    未有追究之意，理當自無再誣指被告甲○○為駕駛者之動機
    ，另參以到場處理之員警陳俊嘉與被告甲○○毫無仇恨，其
    本於職權依法取締違規，衡情當無自陷偽證罪而構詞誣賴被
    告甲○○之理，是渠等上揭證詞應屬客觀實在，堪以採信。
    復衡以，被告甲○○當時若非駕駛者，且有向警方表示其非
    駕駛者，警察本於職責理當於現場積極查緝實際駕車肇事者
    ，何以會縱放肇事者卻逕令被告甲○○接受酒精濃度測試及
    酒後生理協調平衡檢測等項之觀察測試紀錄，被告甲○○又
    何以會無端甘願接受警察上揭之測試，此實與常情有悖，顯
    見被告甲○○確實有於上揭時、地駕駛車輛與被害人楊玉梅
    發生車禍事故乙情，應屬實在。
(二)、又於98年1 月8 日晚間11時30分許，在桃園縣桃園市○○路
    與永安北路交岔路口，被告甲○○駕駛車輛肇事後，經警施
    以呼氣酒精濃度測試，已達每公升0.74毫克等情，此有被告
    甲○○於事故發生後測試之酒精測試紀錄單1 紙在卷可佐（
    見偵查卷第28頁）。另依照交通部運輸研究所79年8 月對駕
    駛人行為之研究（酒醉駕車對駕駛行為之分析研究）指出，
    吐氣每公升酒精含量0.25毫克等於血液中酒精濃度（Blood
    Alcohol Concentrat ion，簡稱BAC ）百分之0.05（亦即每
    100 毫升血液中含50毫克酒精），而(一)BAC 到達百分之0.03
    至百分之0.05時，對駕駛能力之影響為：多數駕駛人心境逐
    漸變幻不定、視覺與反應靈敏性減弱、對速度及距離的判斷
    力差。對心理行為之影響為：觀察力逐漸欠缺、心情漸趨輕
    鬆、自信心增加、多話、精神狀態處於陶醉感。(二)BAC 到達
    百分之0.05至百分之0.08時，對駕駛能力之影響為：反應遲
    鈍、駕駛能力受損、遲而不決或決而不行。對心理行為之影
    響為：情緒鬆散、感情與行為趨向誇張、肌肉不協調、精神
    處於興奮狀態。(三)BAC 到達百分之0.08至百分之0.15時，對
    駕駛能力之影響為：判斷力嚴重受到影響、體能與精神協調
    受損、駕駛之體能困難增加。對心理行為之影響為：產生情
    緒異常現象、步伐不平穩、言語不清、反應惡劣、記憶及判
    斷力受損、精神處於錯亂狀態。(四)超過百分之0.15，對駕駛
    能力之影響為：視線搖晃、駕駛已進入恍惚狀態、判斷及理
    解遭到扭曲、駕駛不穩定。對心理行為之影響為：意識不明
    、嘔吐、站、走及講話困難、責任感喪失、精神處於麻痺狀
    態。(五)超過百分之0. 5，對駕駛能力之影響為：無法開車。
    對心理行為之影響為：爛醉如泥、失去知覺可能致死、精神
    處於昏睡狀態。本件被告之酒精濃度測定值已達呼氣每公升
    0.74毫克，換算BAC 值為百分之0. 148，依上開說明，其體
    能與精神協調，記憶及判斷力均受到當程度之影響而減退，
    駕駛能力呈不穩定狀態。且被告於查獲、測試或訊問過程中
    ，有語無倫次、意識模糊注意力無法集中及多話等情事，且
    經警實施「雙腳併攏，兩手緊貼大腿，將一腳向前抬高離第
    15公分，並停止不動30秒」、「閉雙眼，30秒朗誦阿拉伯數
    目由1001、1002…1030」、「用筆在兩個同心圓之間的零點
    五公分環狀帶內畫另一個圓」等項之生理協調平衡檢測項目
    ，均為「不合格」結果，此有刑法第185 條之3 案件測試觀
    察紀錄表、桃園縣政府警察局汽機車駕駛人酒後駕車生理協
    調平衡檢測紀錄卡各1 紙在卷可參（見偵卷第29頁至第30頁
    ），是被告甲○○於上揭時地駕駛車輛肇事時，顯已達不能
    安全駕駛之程度一節，應堪認定。
(三)、至被告甲○○於本案上訴理由中，一再辯稱當晚駕駛者為其
    同車友人云云。惟查，其就當晚一同飲酒吃飯友人之人數及
    上揭交通事故發生時該自小客車上之人數等情，於警詢、偵
    訊及本院訊問時所為之陳述皆不相同（各見偵查卷第8 頁至
    第10頁、第56頁，本院簡上字卷第15頁），是被告甲○○之
    供詞前後矛盾不一，已難盡信。且被告於上訴狀中已明確陳
    明其將偕請同車友人出庭作證（見本院簡上字卷第5 頁），
    其後卻無法提供任何同車友人之年籍姓名資料，以供本院傳
    訊調查，則其於警詢時既供稱當晚駕駛者為其臺中的朋友前
    來桃園聚會飲酒，怎會於事後完全無法取得當晚任何一名友
    人之聯絡方式，是其所辯，顯難採信。又被告甲○○於本院
    審理時辯稱其當晚並無做上揭駕駛人酒後駕車生理協調平衡
    檢測云云（見本院簡上字卷第32頁背面），然查卷附駕駛人
    酒後駕車生理協調平衡檢測紀錄卡其上受測者欄部分，業經
    被告甲○○簽名無訛（見偵卷第29頁），且證人即現場查獲
    員警陳俊嘉於偵訊時亦具結證稱：平衡檢測卡是由被告當場
    所畫的等語（見偵查卷第62頁），足見被告前開所辯，應屬
    事後卸責之詞，實非可採。
(四)、另被告甲○○請求調查當晚事發現場附近之錄影監視器，以
    求證明其非駕駛者，然此部分業經檢察官於偵查中指揮警察
    至肇事現場調取，經訪查結果，永安北路上之監視器檔案儲
    存期限已過，無法調閱事故發生時之畫面，其餘路口店家則
    未裝設監視器可供調閱，此有桃園縣政府警察局桃園分局查
    訪紀錄表在卷可稽（見偵查卷第45頁至第46頁），是被告此
    部分所請，自無再調查之可能性及必要，附此敘明。
(五)、綜上所述，被告上開所辯均不足採信，本案事證明確，被告
    犯行洵堪認定，應依法論科。
三、法律適用方面：
    核被告所為，係犯刑法第185 條之3 服用酒類，不能安全駕
    駛動力交通工具而駕駛之公共危險罪。原審以被告事證明確
    ，援引刑事訴訟法第449 條第1 項前段、第3 項、第454 條
    第2 項、刑法第185 條之3 、第41條第1 項前段、刑法施行
    法第1 條之1 第1 項，並審酌被告前因酒後駕車公共危險案
    件，經法院判決判處有期徒刑3 月確定，於民國88年12月20
    日易科罰金執行完畢（此有臺灣高等法院被告前案紀錄表在
    卷可參），其猶不知悔改，於本件飲酒後已達不能安全駕駛
    動力交通工具之程度，駕駛車輛行駛於道路為不安全駕駛被
    查獲，經測得吐氣所含酒精濃度為每公升0.74毫克，酒醉程
    度不低等之犯罪情節，無視於公眾交通安全而一再酒後仍為
    不安全駕駛，顯無悔悟之意並嚴重漠視用路人安全，本次酒
    後駕車並且肇致道路交通事故，造成他人財產損失，惡性重
    大，且犯後猶否認犯行，稱其並非駕駛者，態度不佳等一切
    情狀，逕以簡易判決判處被告有期徒刑2 月，並諭知如易科
    罰金，以新臺幣1 千元折算1 日，其認事用法，核無不合，
    量刑亦屬妥適，自應予維持。被告提起上訴，空言否認犯行
    ，非可採信，本件原審判決認事用法及量刑均無違誤及瑕疵
    可指，被告上訴自無理由，應予駁回。
據上論斷，應依刑事訴訟法第455 條之1 第1 項、第3 項、第36
8 條，判決如主文。
本案經檢察官蔡正傑到庭執行職務
中    華    民    國    99    年    8     月    30    日
                      臺灣桃園地方法院刑事第四庭
                          審判長法  官  袁雪華
                                法  官  林宜靜
                                法  官  張宇葭
以上正本證明與原本無異。
不得上訴。
                                書記官  高  平
中    華    民    國    99    年    8     月    31    日

司法院資訊處製作；財團法人民間司法改革基金會備份。
